臺灣板橋地方法院交通事件裁定　　　　 94年度交聲字第987號
原處分機關　交通部公路總局臺北區監理所
異　議　人
即受處分人　乙○○
上列異議人因違反道路交通管理處罰條例案件，對於交通部公路
總局臺北區監理所於民國94年5 月26日以北監自裁字裁40-C0000
0000號違反道路交通管理事件裁決書所為之處分，聲明異議，本
院裁定如下：
   主  文
異議駁回。
    理  由
一、異議意旨略以：異議人乙○○於民國94年4 月16日凌晨3 時
    45分許，駕駛車牌號碼6N-6078 號自用小客車，行經臺北縣
    新莊市○○路與中華路口時，為警以「擅自變更汽車引擎及
    排氣管設備，不申請臨時檢驗而行駛」之交通違規，當場掣
    單舉發，惟異議人所有之車輛為渦輪增壓車型，因引擎工作
    溫度較高，為保護引擎之使用壽命，聽從專業技師之建議加
    裝引擎進氣冷卻系統設備，降低引擎工作溫度，避免引擎機
    件毀損，此舉並無不妥，道路交通管理處罰條例部分條文修
    正案於91年9 月1 日開始實施，其中對於擅自變更原有規格
    之說明為「道路交通管理處罰條例之目的，乃為加強道路交
    管理，維護交通秩序、確保交通安全，本法第1 條定有明文
    ，因而本條例所有條文之解釋適用必須合於前述立法目的，
    方不違本法之意旨。但交通主管機關實際執行道路勤務，對
    於『擅自變更原有規格』，卻擴張解釋為『原廠規格』之設
    備，現行條文之所以禁止『原有規格』之任意增減、變更，
    乃基於交通行車安全之考量，若該增減或變更之行為並未影
    響行車安全，則非本法所禁止」。交通主管機關基於執行之
    便利，甚至所謂罰單業績壓力，將執法技術面之不利益歸於
    汽機車所有人負擔，不僅造成人民全力不當之限制，違反憲
    法第15條及過度禁止之原則，擴張法條文義解釋之執行，不
    僅無益於稽通安全之維護，反而製造民怨，爰依法聲明異議
    云云。
二、按汽車車身、引擎、底盤等重要設備變更或調換，或因交通
    事故遭受重大損壞修復後，不申請公路主管機關施行臨時檢
    驗而行駛者，處汽車所有人銀元六百元以上一千二百元以下
    （即新臺幣一千八百元以上三千六百元以下）罰鍰，並責令
    其檢驗，道路交通管理處罰條例第18條定有明文。
三、經查：本件異議人即受處分人乙○○於94年4 月16日凌晨3
    時45分許，駕駛車牌號碼6N-6078 號自用小客車，行經臺北
    縣新莊市○○路與中華路口時，因擅自變更汽車引擎及排氣
    管設備，不申請臨時檢驗而行駛之交通違規，經臺北縣政府
    警察局新莊分局中港派出所警員甲○○當場掣單舉發違反道
    路交通管理條例第18條，異議人於94年4 月19日向原處分機
    關提出申訴，經原舉發機關於94年5 月10日以北縣警新交字
    第0940014757號函知異議人「查本案臺端駕駛6N-6078 號車
    輛，擅自變更引擎進氣口及排氣管設備，有採證照片可資佐
    證，為本分局員警依違反道路交通管理處罰條例第18條條文
    製單舉發（單號：C00000000 ）並無不當」，嗣原處分機關
    於94年5 月26日以北監自裁字裁40-C00000000號違反道路交
    通管理事件裁決書，依道路交通管理處罰條例第18條（原裁
    決書誤載為同條例第18條第1 項）之規定，裁處汽車所有人
    即異議人乙○○罰鍰一千八百元，責令檢驗，異議人於收受
    該裁決書後，於同年6 月14日聲明異議等情，有上開裁決書
    、申訴書、原舉發機關所掣製之舉發違反道路交通管理事件
    通知單及上開函件等件影本、舉發警員甲○○當場採證所攝
    之車牌號碼6N-6078 號自用小客車之引擎外觀照片一張附卷
    可稽。又證人即本件舉發警員甲○○於本院訊問時到庭結證
    稱：當時在新莊市○○路○段跟公園路口，我發現有異議人
    所駕駛的小客車汽車排氣管的聲音很大，有明顯的違規事實
    ，我就把他欄下來，請他出示證件後，我告訴他這部車子有
    明顯的違規情事，就是變更排氣管，因為車子的排氣管有明
    顯的變更過，聲音及外型比原廠的還要大，我就請他打開汽
    車的引擎蓋，他打開之後，引擎部分有加裝俗稱的「香菇頭
    」，也就是將引擎的進氣口加大，使引擎室的燃燒時完全燃
    燒，使引擎的馬力變大，我就直接告訴他這有明顯違規，我
    就告發及照相；（卷附之採證照片所示）圈起來的部分就是
    跟原廠的零件不同，原來的進氣口已經換掉，原來只是一個
    圓形黑色的盤子（類似空氣過濾器，是屬於引擎進氣口的部
    分），改換成俗稱香菇頭的東西，是一個白鐵的管子，前面
    有一個黑色過濾器，它可以吸入更多的空氣，讓引擎室完全
    燃燒，它可以加大汽車原設定的馬力，他引擎進氣口變更的
    部分是道路交通管理處罰第18條的違規，我只有開第18條，
    關於排氣管加大的部分是屬於第16條，我沒有開，只有開最
    重的第18條等語，及本院訊其「這部車子變更引擎進氣口，
    有無申請臨時檢驗？」，證人答稱「在他的行照上沒有註記
    ，如果有的話，應該會有註記」（見本院94年8 月12日訊問
    筆錄），異議人對於其未申請公路主管機關施行臨時檢驗乙
    節，亦不爭執。衡情證人甲○○為執行交通勤務之警員，與
    異議人素不相識，應無嫌隙，當無甘冒觸犯偽證之罪責，故
    意構詞誣陷異議人之可能，而其證述復有卷附之車牌號碼6N
    -6078 號自用小客車之引擎外觀照片一張可參，自可採信。
    況異議人於聲明異議狀內亦稱有「加裝引擎進氣冷卻系統設
    備」之行為，是異議人確有將其所有之車牌號碼6N-6078 號
    自用小客車之引擎之重要設備變更，未申請臨時檢驗而行駛
    之違規事實，洵無可疑。
四、至於異議人謂：道路交通管理處罰條例部分條文修正案於91
    年9 月1 日開始實施，其中對於擅自變更原有規格之說明為
    「道路交通管理處罰條例之目的，乃為加強道路交管理，維
    護交通秩序、確保交通安全，本法第1 條定有明文，因而本
    條例所有條文之解釋適用必須合於前述立法目的，方不違本
    法之意旨。但交通主管機關實際執行道路勤務，對於『擅自
    變更原有規格』，卻擴張解釋為『原廠規格』之設備，現行
    條文之所以禁止『原有規格』之任意增減、變更，乃基於交
    通行車安全之考量，若該增減或變更之行為並未影響行車安
    全，則非本法所禁止」。交通主管機關基於執行之便利，甚
    至所謂罰單業績壓力，將執法技術面之不利益歸於汽機車所
    有人負擔，不僅造成人民全力不當之限制，違反憲法第15條
    及過度禁止之原則云云，惟查，異議人上揭所陳乃道路交通
    管理處罰條例第16條第1 項第2 款之修正立法理由，與本件
    原處分機關據以處罰之道路交通管理處罰條例第18條規定無
    關。綜上所述，異議人所有之車牌號碼6N-6078 號自用小客
    車於上揭時、地擅自變更汽車引擎，未申請臨時檢驗而行駛
    之違規事實，洵堪認定。是原處分機關據以援引上開規定，
    裁處異議人即受處分人罰鍰新臺幣一千八百元，並責令檢驗
    ，於法並無違誤，本件異議為無理由，應予駁回。
據上論斷，應依道路交通管理處罰條例第87條第2 項，道路交通
案件處理辦法第19條，裁定如主文。
中　　華　　民　　國　　94　　年　　11　　月　　22　　日
                      交通法庭  法  官  戴嘉清
以上正本證明與原本無異。
如不服本裁定，應於裁定送達後5 日內向本院提出抗告狀。
中　　華　　民　　國　　94　　年　　11　　月　　22　　日
                                書記官  許千士
